【裁判字號】    90,台上,5841
【裁判日期】    900920
【裁判案由】    違反毒品危害防制條例
【裁判全文】
最高法院刑事判決                                九十年度台上字第五八四一號
    上  訴  人  甲○○
右上訴人因違反毒品危害防制條例案件，不服台灣高等法院台中分院中華民國九十年
六月六日第二審判決（八十九年度上訴字第二○二二號，起訴案號：台灣苗栗地方法
院檢察署八十六年度偵字第四四八、一四四○、一六六三、二○九○、二四八六號）
，提起上訴，本院判決如左：
    主  文
上訴駁回。
    理  由
按刑事訴訟法第三百七十七條規定：上訴於第三審法院，非以判決違背法令為理由，
不得為之。是提起第三審上訴，應以原判決違背法令為理由，係屬法定要件。且必須
依據卷內資料為具體之指摘，並足據以辨認原判決已具備違背法令之形式，始屬相當
。本件上訴人甲○○上訴意旨略稱：(一)上訴人雖於民國八十六年六月十七日在苗栗市
○○路丸松旅社五一三號房間內被查獲安非他命、夾鏈袋及分裝器等物，但此日期與
原判決所認上訴人於八十五年十二月中旬及八十六年二月十二日之販賣時間相隔達四
月至六月之久，兩者不具關連性，原判決以上開查扣物品，為上訴人販賣安非他命之
證據，自非適法。(二)吸毒者為警查獲為獲減刑寬典，或不能忍受刑求逼供而胡亂指證
，事所常見，原判決徒以陳森琨、徐德祥之指訴為論罪之依據，自不足以昭折服。(三)
原判決認上訴人有多次施用安非他命犯行，但已戒絕完畢，完全戒除毒癮，而獲免刑
之判決，且吸毒為自殘行為，對他人不構成危害，原判決據為宣告保安處分之依據，
應非妥適。(四)上訴人於八十一年六月間因販賣安非他命，業經判決並已送監執行，基
於一事不再理原則，自不得再論處罪刑。查原判決認定上訴人於七十四年間，因竊盜
案件，經法院判處有期徒刑二年，於刑之執行前強制工作確定（嗣經減刑為有期徒刑
一年四月，於刑之執行前強制工作），於七十五年間，又因違反麻醉藥品管理條例案
件，經法院分別判處有期徒刑八月、四月確定（與前犯之竊盜罪定應執行刑有期徒刑
二年八月確定），七十七年間，復因竊盜案件，經法院判處有期徒刑一年五月確定，
八十二年間，因違反麻醉藥品管理條例、竊盜、違反修正前槍彈藥刀械管制條例案
件，經法院分別判處有期徒刑六月、六月、六月，定應執行刑有期徒刑一年三月確定
，同年又因違反修正前槍彈藥刀械管制條例案件，經法院判處有期徒刑四月確定及
非法販賣化學合成麻醉藥品罪，經法院判處有期徒刑五年十月確定，上開案件悉接續
執行，於八十五年十月一日假釋付保護管束，假釋中，猶不知悔改，竟意圖營利，基
於概括犯意，先於不詳時日，在苗栗縣苗栗市菲力電動玩具場，向綽號「阿宏」之成
年男子，以每公克新台幣（下同）一千元之價格購入化學合成麻醉藥品安非他命（亦
即毒品危害防制條例所明定之第二級毒品）後，自八十五年十二月中旬某日起至八十
六年一月下旬某日止，連續多次由陳森琨以呼叫器與上訴人聯絡，而在苗栗縣頭屋鄉
頭屋大橋旁及苗栗縣苗栗市境內之遊樂場等地，由上訴人將分裝後之安非他命，以一
小包安非他命一千元至三千元不等之價格販售與陳森琨施用（陳森琨施用部分業經法
院判處有期徒刑九月確定），復於八十六年二月十二日下午一時許，在苗栗縣大湖鄉
南湖村南湖撞球場，以一萬元之價格出售安非他命一包約八、九公克與徐德祥施用。
經警於八十六年六月十七日零時許，在苗栗縣苗栗市○○路丸松旅社五一三號房間內
查獲上訴人，並扣得安非他命十一包（警秤毛重十一點二公克，驗餘淨重八點零三公
克）、其所有預備供販賣安非他命使用之夾鏈袋計一百個（中型八十五個、小型十五
個）及其所有供販賣用之分裝器一支等情，係依憑證人陳森琨、徐德祥之指訴，並有
安非他命、夾鏈袋、分裝器，檢驗報告陳森琨、徐德祥分別於八十六年一月三十日、
八十六年一月一日經採尿送驗，均呈安非他命陽性反應等證據，資以認定上訴人確有
販賣安非他命之事實，因而撤銷第一審關於上訴人販賣化學合成麻醉藥品部分之科刑
判決，改判論處上訴人連續非法販賣化學合成麻醉藥品罪刑，並諭知於刑之執行完畢
或赦免後，令入勞動場所強制工作年，已明其所憑之證據及認定之理由，並以上
訴人所辯其只有施用安非他命，並無販賣犯行云云，如何不足採信，於理由中詳加說
明與指駁。又依卷附法務部調查局檢驗通知書亦載明扣案之晶狀物確為安非他命，益
證上訴人所販賣者為安非他命無疑，從形式上觀察，並無違背法令之情形存在。次按
(一)證明犯罪事實之證據，本有直接與間接兩種，若間接事實亦具有判斷直接事實之作
用時，既可據之推認直接事實之存在，自有證據能力。原判決認定上訴人犯罪之時間
距上訴人被查扣之安非他命、分裝器之時間相隔多月，但上開查扣之夾鏈袋多達百只
，並有分裝器，原判決認上開物品應係供販賣安非他命所預備及所用之物，而據為上
訴人販賣安非他命之佐證，尚與證據法則無違。(二)證人陳森琨於警訊中供明：其剛出
獄不久，最近只有向綽號「阿明」購買（四七六九號偵卷十六頁），徐德祥於偵查中
證稱：其在當兵前及當兵後共與上訴人見過兩次面（見四四八號偵卷八十六頁反面）
，其等與上訴人只是偶然見面，若非確向上訴人購買安非他命，何能貿加指證，是該
等證人應無誣陷之情。(三)上訴人於八十二年販賣安非他命，經判處有期徒刑五年十月
，於八十三年二月十四日確定，有台灣高等法院檢察署刑案紀錄簡覆表可按（第一審
八十六年度訴字第一六四號卷(二)三十頁反面），此次犯行係在前案判決確定後始發生
之犯行，自非前案判決效力所及，是上訴人認本件之犯行不應再論以刑責，即非可採
。(四)上訴人於八十二年前即有多次犯行，八十二年間先後觸犯麻醉藥品管理條例、竊
盜、違反修正前槍彈藥刀械管制條例等五案件，於八十二年五月十四日入監執行，
於八十五年十月一日假釋，隨之於八十五年十二月中旬起販賣安非他命多次，又於八
十二年二月起至八十七年十二月十三日止有施用安非他命犯行，先後於八十六年六月
七日、八十六年七月十三日、八十六年九月十九日、八十六年十月三日、八十七年四
月十二日、八十七年十二月十三日為警查獲，顯見上訴人有犯罪之習慣，而依刑法第
九十條第一項之規定宣告強制工作年，於法並無不合。上訴意旨未依卷內訴訟資料
具體指摘原判決如何不適用法則或如何適用不當，徒就原審採證認事職權之適法行使
，及原判決已說明之事項重為事實上之爭執，核與法律規定得為第三審上訴理由之違
法情形不相適合，其就原判決關於連續非法販賣化學合成麻醉藥品部分之上訴為違背
法律上之程式，應予駁回。
據上論結，應依刑事訴訟法第三百九十五條前段，判決如主文。
中      華      民      國     九十     年      九      月     二十     日
                              最高法院刑事第九庭
                                  審判長法官  莊  登  照
                                        法官  洪  明  輝
                                        法官  黃  一  鑫
                                        法官  魏  新  和
                                        法官  林  秀  夫
      右正本證明與原本無異
                                              書  記  官
中      華      民      國     九十     年      九      月    二十七    日


司法院資訊處製作；財團法人民間司法改革基金會備份。
